臺灣高等法院花蓮分院刑事判決　　　　　　　　　　　九十四年度上訴字第四四號
　　上　訴　人
　　即自訴　人　甲○○
　　自訴代理人　丙○○律師
　　上　訴　人
　　即　被　告　乙○○
　　選任辯護人　曾泰源律師
右上訴人因重傷害案件，不服臺灣花蓮地方法院九十三年度自字第九號，中華民國
九十四年一月十七日第一審判決，提起上訴，本院判決如左：
    主  文
上訴駁回。
    事  實
一、乙○○與甲○○為湖南同鄉，兩人有所往來，民國九十三年四月二十六日，因甲
    ○○要前往醫院就醫，乃約由乙○○騎乘機車載同甲○○前往門諾醫院就醫，因
    距就診時間還有一段時間，兩人乃約往鄰近之美崙田徑場談話，嗣後，並約由乙
    ○○教導甲○○如何騎乘機車，乙○○乃將所騎乘車號ＨＤＤ－９０６號機車從
    殘障步道牽入美崙田徑場內，準備教導甲○○騎乘，乙○○應注意美崙田徑場並
    非騎乘機車之處所，而且所教導甲○○騎乘機車之地點緊鄰跳遠場地僅有一公尺
    ，乙○○年紀已經七十六歲，身高體重均較甲○○矮小，遇有路面障礙無法支撐
    機車以及乘員之重量，依當時情形，美崙田徑場旁就有寬闊路面可供學習機車之
    用，也並沒有無法離開美崙田徑場之情形，乙○○仍然在緊鄰沙堆之跳遠場教導
    甲○○騎乘機車，當乙○○坐在前座，甲○○坐上後座，乙○○正欲告訴甲○○
    油門以及剎車如何使用之際，一不小心，觸動把手油門，機車倏然往前衝出，乙
    ○○雙手不及控制機車，機車往左彎九十度衝向跳遠場之沙地內，乙○○又因無
    力以腳支撐機車以及乘客甲○○之重量，機車衝入沙地之後，往左傾倒，甲○○
    不及跳離機車，遭機車車身壓斷腿骨，因而受有左側脛骨骨折之傷害，經送醫後
    施行開放性骨定固定復位手術治療始治癒。
二、案經自訴人向台灣花蓮地方法院提起自訴。
    理  由
一、認定犯罪事實所憑之證據及理由
（一）被告坦承前揭事實不諱（見原審卷二四０至二四六頁、本院卷九十四年六月八
      日筆錄）。
（二）有自訴人於提起自訴時所提出之九十三年五月十五日由自訴人所就診之門諾醫
      院所出具之診斷證明書（見原審卷四頁）一紙在卷可稽。
（三）原審勘驗現場以及機車，有勘驗筆錄及現場照片和機車照片共八張附卷足參（
      見原審卷第一０一至一０六頁）。
二、對於自訴人自訴被告涉犯故意重傷害罪嫌，本院之判斷
（一）自訴人自訴被告涉犯故意重傷害罪嫌之要旨
      自訴人證稱：「當時我並不想學騎車，想要下車，但是被告就生氣了，就把油
      門猛採，還把機車做九十度轉彎，往沙坑裡推，被告人就跳走，機車就壓在自
      訴人身上」（見原審卷二一九頁）、「當時自訴人是坐在前座，被告坐在後座
      ，被告緊靠自訴人身體，被告手一直摸自訴人，後來被告就踩油門」（見原審
      卷二二三頁）、「機車倒地之後，機車把手壓到左腳，後輪壓到右腳，車身壓
      在腰部的地方，整個人被車身壓住（見原審卷二二五頁）」等語，並於九十三
      年十月五日原審準備程序期日提出椎間盤突出導致行動不便之診斷證明書（見
      原審卷九二至九五頁），並主張無法行走。
（二）不採的理由
    １自訴人當時身高一六一公分，體重六十一公斤，被告身高一五四公分，體重五
      十公斤，此業經自訴人及被告於原審陳述明確（見本院卷二三０、二四六、二
      四七頁），則被告比自訴人要矮瘦許多，如何能夠環抱自訴人之身體，還可以
      將手延伸至機車把手啟動油門？而且被告當時已經是七十五歲的老年人，自訴
      人則僅四十二歲，如果機車往前衝，被告能夠從機車上跳離，並且不受任何傷
      害，自訴人坐在前座尚有腳踏空間，又豈有無法支撐或者是跳離機車之理？自
      訴人所述顯有可疑之處。
    ２自訴人又稱機車倒地之後，機車把手壓到左腳，後輪壓到右腳，車身壓在腰部
      的地方，整個人被車身壓住，則以機車重量觀之，把手重量較輕，理應傷勢較
      輕，後輪以及車身較重，自訴人在腰部以及右腳應該受到比較大的傷害，但是
      依照自訴人於提起自訴時所提出之九十三年五月十五日由自訴人所就診之門諾
      醫院所出具之診斷證明書（見原審卷四頁）卻僅記載「左側脛骨高丘骨折」，
      並未記載自訴人在腰部以及右腳受到何種傷害，顯見被告所述與所提出之證據
      亦有未合。其陳述自未可採信。
    ３證人即肇事後前往現場處理之警員江金田於證稱：案發後到現場處理，自訴人
      並沒有說當時是被告故意將機車衝向沙坑導致自訴人受傷（見原審卷一九二頁
      ），並證稱對於自訴人身上是否有沙子並沒有印象，機車是否存有沙子也沒有
      印象，也沒有特別去注意沙坑中是否有被機車輾壓過所留下沙子飛濺的痕跡（
      見原審卷一九七頁）等語，則如果自訴人當時是遭被告以將機車快速衝向沙堆
      ，讓自訴人受重傷，而且自訴人也被機車壓住左右腳以及腰部，則自訴人在見
      到警員到現場處理時，理應將該等情形告知警員，俾讓警員將該等證據加以保
      存，以供審判查證之用，而如果自訴人所述屬實，無論是自訴人身體或者是機
      車本身都應該會留下有比較明顯引人注意的沙粒痕跡，在沙堆內也應該會留下
      有被車輪碾壓飛濺的痕跡，然而警員並未加以注意，顯然該等痕跡均不明顯，
      足見自訴人所指述之情節並非事實。
    ４自訴人於原審提起本案自訴之九十三年六月三十日，所提出之受傷診斷證明書
      當中僅有自訴人「左脛骨骨折」之傷害，經原審函詢自訴人所就診之門諾醫院
      ，回函稱自訴人在九十三年七月十六日門診複診時，顯示骨折已經癒合，狀況
      良好，已接近完全復原（見原審卷五二頁），雖自訴人隨即於九十三年十月五
      日原審準備程序期日提出椎間盤突出導致行動不便之診斷證明書（見原審卷九
      十二至九十五頁），惟觀諸該診斷證明書，均非由事故發生後為自訴人醫治之
      門諾醫院所出具，而是分別由慈濟醫院以及台北榮民總醫院所提出，則如果自
      訴人確實因為本件事故導致椎間盤突出此等嚴重之傷害，自訴人豈有不知之理
      ，又豈有在事故發生後將近半年才加以主張之理，而且為自訴人診治之門諾醫
      院又豈有在檢查過程中未能發現，反而出具自訴人已經康復之覆函之理，更且
      自訴人在本院及原審審理中幾次回答問題都自行起立回答問題，益證自訴人所
      稱已經無法行走並非實情。另證人即被告之女兒張湘玲也證稱事故發生後，前
      往探視自訴人，自訴人說腳部受傷，並沒有談到腰部受傷之情形（見原審卷第
      一八七頁），則自訴人如果確因為本件事故導致椎間盤突出，必然疼痛難耐，
      豈有不告知治療之醫師以及前往探視之人之理，顯見自訴人所述並非實情。
    ５綜上，被告本件犯行，並非出於故意，自訴人所受傷害也非重傷。被告過失傷
      害之犯行洵堪認定，應予依法論科。
三、論罪科刑之理由
（一）核被告所為，係犯刑法第二百八十四條第一項前段之過失傷害罪。
（二）自訴人委由自訴人代理人提起自訴，認被告所犯係第二百七十八條第一項之重
      傷害罪，起訴法條尚有誤會，已如前述，亦應予變更。
（三）原審依上開事證，適用前述法律，並審酌被告本次犯行造成自訴人受傷骨折，
      但被告與自訴人原屬湖南同鄉，被告於事發之後，已經先給付四萬元之醫療費
      ，並且另外交付一萬元給自訴人收受，原審審理期間又再給付五萬元匯入自訴
      人帳戶，犯後態度良好以及其他被告犯罪之動機、目的、手段，犯罪時所受之
      刺激及其品性、生活狀況、智識程度、犯罪所生之損害，及犯罪後態度等一切
      情狀量處拘役五十日，並諭知易科罰金之折算標準。經核認事用法均無不合，
      量刑亦屬妥當，自訴人仍執陳詞認被告涉犯故意重傷害罪，被告上訴認量刑過
      重，指摘原判決不當，均無理由，均應予駁回。
四、適用法律
    程序法方面，刑事訴訟法第三百六十八條。
中      華      民      國      九十四      年    六    月    二十二    日
                                  審判長法官  吳  鴻  章
                                        法官  林  慶  煙
                                        法官  蔡  勝  雄
右正本證明與原本無異。
本件自訴人如不服本判決，應於判決送達後十日內向本院提出上訴狀。其未述理由
者，並應於提出上訴狀後十日內向本院補提理由狀(須附繕本)。
                                      書記官  陳  有  信
中      華      民      國      九十四      年    六    月    二十二    日
附錄本判決論罪之法律條文：
刑法第二百八十四條第一項：
因過失傷害人者，處六月以下有期徒刑、拘役或五百元以下罰金。致重傷者，處一年
以下有期徒刑、拘役或五百元下罰金。
